【裁判字號】    96,上訴,1841
【裁判日期】    970128
【裁判案由】    違反毒品危害防制條例
【裁判全文】
臺灣高等法院高雄分院刑事判決        96年度上訴字第1841號
上  訴  人  臺灣高雄地方法院檢察署檢察官
被      告  丙○○
指定辯護人  本院公設辯護人 于欣潔
被      告  乙○○
                      5樓
                    另案於臺灣高雄女子監獄執行中
指定辯護人  本院公設辯護人 李佩娟
被      告  甲○○
上列上訴人因被告等違反毒品危害防制條例案件，不服臺灣高雄
地方法院96年度訴字第1086號中華民國96年7 月11日第一審判決
（起訴案號：臺灣高雄地方法院檢察署95年度偵緝字第1676號）
，提起上訴，本院判決如下：
     主  文
原判決關於丙○○販賣第二級毒品、乙○○幫助施用第二級毒品
部分均撤銷。
丙○○被訴販賣第二級毒品、乙○○被訴幫助販賣第二級毒品部
分均無罪。
其他上訴駁回。
     理  由
一、公訴意旨略以：被告丙○○前於民國81年間，因違反肅清煙
    毒條例、麻醉藥品管理條例、毒品危害防制條例等案件，經
    法院判處應執行有期徒刑5 年2 月28日，甫於93年8 月1 日
    縮短刑期執行完畢。猶不知悔改，基於轉讓第二級毒品甲基
    安非他命之概括犯意：（一）於94年不詳時間，在高雄市○○街2 巷24弄14號莫振國住處樓下，轉讓第二級毒品甲基安
    非他命供莫振國施用。（二）於94年12月不詳時間，在不詳
    地點，轉讓第二級毒品甲基安非他命供乙○○施用。（三）
    復基於販賣第二級毒品甲基安非他命之犯意，於94年不詳時
    間，不詳地點，經由具有幫助販賣第二級毒品甲基安非他命
    犯意之乙○○之仲介，販賣第二級毒品甲基安非他命予甲○○。而甲○○於購得上開毒品後，再基於轉讓第二級毒品甲
    基安非他命之犯意，於同年間將第二級毒品甲基安非他命無
    償轉讓予楊宗霖施用，做為2 人共同竊盜汽車零件之代價。
    因認被告丙○○涉犯毒品危害防制條例第4 條第2 項販賣第
    二級毒品罪嫌、同法第8 條第2 項連續轉讓第二級毒品罪嫌
    ；被告乙○○涉犯毒品危害防制條例第4 條第2 項、刑法第
    30條第2 項幫助販賣第二級毒品罪嫌；被告甲○○涉犯毒品
    危害防制條例第8 條第2 項轉讓第二級毒品罪嫌。
二、關於本件證據能力部分：
(一)、被告甲○○、證人楊宗霖警詢之陳述，與渠等在原審、本院
    審理時之證述已有前後陳述不符之情形，本院審酌渠2 人警
    詢證述相距案發日較近，當時記憶自較深刻，可立即反應所
    知，不致因時隔日久而遺忘案情；且較無來自其他被告同庭
    在場之壓力，或故為迴護被告，而事後串謀之可能，甚而恐
    因其警詢所述將導致本身所涉他案受有刑事訴追之虞。綜此
    以觀，其於警詢之證述客觀上應具較可信之特別情況，且為
    證明犯罪事實存否所必要，依刑事訴訟法第159 條之2 規定
    ，自有證據能力。
(二)、被告甲○○、乙○○、莫振國於偵查中經具結向檢察官所為
    之陳述，檢察官原則上均能遵守法律規定，不致違法取供，
    其可信性極高，且渠等亦未指稱其在偵查中所言有何非出於
    任意性而為陳述之情事，且審判中均到庭接受被告詰問。是
    以本院審酌該證人於偵查中具結證述之際，其外部附隨之環
    境或條件並無不當，依刑事訴訟法第159 條之1 第2 項，自
    得採為證據。
(三)、另被告丙○○、乙○○在警詢陳述之內容均核與原審、本院
    審理中所述者大抵相符，自無引用渠等警詢中所述之必要。
    從而被告丙○○、乙○○於警詢中所述各節對其於共同被告
    而言依法均不具證據能力。
三、按犯罪事實，應依證據認定之，無證據不得認定犯罪事實；
    又不能證明被告犯罪者，應諭知無罪之判決；刑事訴訟法第
    154 條第2 項、第301 條第1 項分別定有明文。又被告未經
    審判證明有罪確定前，推定其為無罪，此為我刑事訴訟之基
    本原則。又公訴案件犯罪證據之蒐集，及提起公訴後，對犯
    罪事實之舉證責任及指出證明之方法，均屬公訴人之職責，
    原則上法院僅於當事人之主張及舉證範圍內進行調查證據，
    其經法定程序調查證據之結果，認已足以證明犯罪事實時，
    始得為犯罪事實之認定。若其為訴訟上之證明，於通常一般
    人仍有合理之懷疑存在，尚未達於可確信其真實之程度者，
    在該合理懷疑尚未剔除前，自不能為有罪之認定。法院不得
    以偵查機關關於某種犯罪之調查不易，即放棄上開原則之堅
    持，致有違背刑事訴訟無罪推定及嚴格證明之原則，其理甚
    明。又施用毒品者，其所稱向某人購買之供述，須補強證據
    以擔保其供述之真實性。良以施用毒品者其供述之憑信性本
    不及於一般人，況施用毒品者其供出來源，因而破獲者，法
    律復規定得減輕其刑，其有為偵查機關誘導、或為邀輕典而
    為不實之陳述之可能，其供述之真實性自有合理之懷疑。是
    本院一貫之見解，認施用毒品者關於其向某人購買毒品之供
    述，必須補強證據佐證，以擔保其供述之真實性，俾貫澈刑
    事訴訟無罪推定及嚴格證明之基本原則。而茲所謂補強證據
    ，指其他有關證明施用毒品者之關於毒品交易之供述真實性
    之相關證據而言，必須與施用毒品者關於毒品交易之供述，
    具有相當程度之關連性，而足使一般人對施用毒品者關於毒
    品交易之供述，並無合理之懷疑存在，而得確信其為真實，
    始足當之（最高法院94年度臺上字第2033號判決參照）。
四、被告丙○○被訴販賣第二級毒品甲基安非他命、被告乙○○
    被訴幫助販賣第二級毒品甲基安非他命部分：
(一)、公訴意旨認被告丙○○、乙○○有此部分犯行，無非以共同
    被告甲○○之供述為證據。訊據上訴人即被告丙○○、乙○○，均堅詞否認有販賣、幫助販賣第二級毒品犯行，丙○○
    辯稱本件係因借車引起糾紛，甲○○、楊宗霖始稱向伊購買
    毒品，而甲○○、楊宗霖之供述前後不符，不足採信等語；
    被告乙○○辯稱伊並未接到甲○○之要買毒品之電話，且甲○○與楊宗霖要買毒品，亦不必透過伊云去買等語。
(二)、證人甲○○固稱有透過乙○○向丙○○購買甲基安非他命等
    情，惟甲○○於警詢供稱「沒有向丙○○購買毒品及用贓車
    換毒品。」、「都是透過乙○○向丙○○購買安非他命，一
    次買1,000 元，購買3 、4 次，最近一次是94年12月20日凌
    晨12時，在高雄市小港區○○○路與平和路路口交易」等語
    ；於偵訊時供稱「我是透過乙○○向丙○○購買安非他命，
    前後約2 、3 次，每次1,000 元，沒當面與丙○○交易」、
    「我是透過乙○○向丙○○購買安非他命，因為乙○○與丙○○比較熟，我打電話給乙○○，跟她說要多少毒品，錢有
    時先給乙○○，或是乙○○先去買毒品先（再）給她錢」、
    「我跟楊宗霖去買毒品，楊宗霖跟我說是透過乙○○向丙○○購買的」、「是楊宗霖打電話跟丙○○購買品，我跟他去
    拿，共同出錢」等語（偵緝字第1676號卷第59、95、96頁、
    偵緝字第765 號卷第7 、8 頁）；於原審時供稱「毒品是跟
    被告丙○○朋友買的」、「一開始我不認識被告丙○○，我
    是為了購買毒品，才透過被告乙○○認識被告丙○○，被告
    丙○○再帶我去找其友人，地點都是在前鎮國中，次數約4
    、5 次」、「第一次交易，在場有我、被告乙○○、楊宗霖
    、被告丙○○，其他的就只有我、楊宗霖、被告丙○○」、
    「第一次透過被告乙○○找被告丙○○，被告乙○○知道我
    與楊宗霖是要購買毒品。因為我打電話給他時，他就在被告
    丙○○住處，由被告乙○○幫忙約被告丙○○出來交易毒品
    」、「該次成交毒品1 千元。是一手交錢、一手交貨」等語
    （原審卷第152 頁）；於本院審理時則稱「當時我是與楊宗
    霖一起去的，當時我沒有電話，楊宗霖打的電話……當時我
    有與楊宗霖去前鎮國中附近買1 千元毒品，當時是楊宗霖跟
    丙○○講的，我不清楚，而丙○○也沒有帶我們去……乙○○並沒有去，該次是我與楊宗霖要買1 千元毒品，由楊宗霖
    打電話給丙○○，到了丙○○住處，楊宗霖進去與丙○○談
    ，出來以後楊宗霖帶我去前鎮國中拿甲基安非他命，錢也是
    在前鎮國中當場交付」、「楊宗霖帶我去找丙○○買毒品後
    ，之後我們都是去向前鎮國中買毒品的那人買的，跟他買過
    4 、5 次」、「1 次2 千，其他3 次為1 千元」等語；綜合
    甲○○上揭供述，就有無向被告丙○○購買毒品，或稱沒有
    ，或稱有；就購買毒品之次數：或稱3 、4 次，或稱2 、3
    次，或稱4 、5 次；就購買毒品之金額：或為每次買1 千元
    、或為每次5 百元或1 千元、或稱2 千到1 千元；就購買毒
    品之對象：或稱透過乙○○向被告丙○○購買，或稱未曾當
    面與丙○○交易、或稱向丙○○的朋友購買等情，前後均屬
    不一。
(三)、證人楊宗霖於警詢供稱：「安非他命毒品是向綽號『小麗』
    （非乙○○）之女子所購買」、「我與甲○○所竊之贓車，
    我知道都是向丙○○換毒品」，於原審則稱：「第1 次是被
    告乙○○帶我、被告甲○○去被告丙○○住處找被告丙○○
    ，然後被告乙○○就跟被告丙○○說我們2 人要購買毒品，
    然後被告丙○○問說我們要購買多少，接著被告丙○○與他
    朋友約好後，就帶我、被告甲○○、被告乙○○去前鎮國中
    拿毒品」、「第2 次就直接找被告丙○○購買，交易情形是
    由丙○○打電話聯絡其某友人，之後我們即偕同前往約定地
    點，當場由丙○○之友人將毒品交予丙○○、再由丙○○轉
    交予伊收受，」、「我都是以價格計算，每次都5 百、1 千
    的購買」等語（原審卷第144 、146 頁），楊宗霖或稱向小
    麗之女子，或稱由乙○○介紹，丙○○聯絡後向丙○○之友
    人購買毒品，或稱向丙○○換毒品；又稱以贓車換毒品，或
    以5 百、1 千買毒品，前後供述亦未盡一致。
(四)、雖甲○○、楊宗霖於原審均供稱有第1 次透過乙○○認識丙○○，再經由丙○○聯絡向丙○○之朋友購買甲基安非他命
    ，嗣即與丙○○聯絡其友人，購買毒品等情，惟就其第1 次
    之購買之過程，甲○○係稱「打電話給乙○○時，乙○○在
    丙○○住處，由乙○○幫忙約丙○○出來交易毒品，該次成
    交毒品1 千元，是一手交錢，一手交貨」、「第1 次交易，
    在場有我、乙○○、楊宗霖、丙○○」，而楊宗霖則稱是乙○○帶伊、甲○○去丙○○住處找丙○○，丙○○再聯絡其
    友人後，渠等即偕同前往約定地點，當場由丙○○之友人將
    毒品交予丙○○，再由丙○○轉交予伊收受，伊亦同時交付
    1 千元予丙○○轉交其友人收受等語，且甲○○於原審就其
    購買毒品資金來源供稱：「5 次購買毒品之價金來源，有時
    候是楊宗霖支付，有時候是我向家人拿錢友付，跟竊盜案沒
    有關連」，楊宗霖則稱：「是我與甲○○2 人將贓物變賣，
    變換毒品施用」，2 人就第1 次透過乙○○交易毒品該次，
    究意有無到丙○○家中、當時丙○○之友人有無在場，向丙○○或向丙○○友人購買，其後2 人購買毒品之資金來源為
    何，所述情節亦不相符。
(五)、本件公訴人起訴丙○○販賣毒品之事實，並未具體載明時間
    、地點、次數、金額，另就乙○○如何幫助販賣毒品之事實
    ，更未記載客觀之事實，有礙被告防禦權之行使，經本院裁
    定命補正後，亦僅載明丙○○經由乙○○媒介，販賣甲基安
    非他命予甲○○。本院綜合卷內證據，甲○○、楊宗霖先後
    供述均有前後矛盾不一之情事，另甲○○、楊宗霖之供述相
    互之間亦有扞挌，顯難認渠2 人供述得互為補強，另丙○○
    、乙○○分別否認有販賣、幫助販賣甲基安非他命之情事，
    亦未在丙○○住處查獲毒品等物證，此外查無積極證據，足
    資為不利丙○○、乙○○之認定，自難遽認丙○○有販賣、
    乙○○有幫助販賣甲基安非他命之犯行。
五、被告丙○○、甲○○被訴轉讓第二級毒品甲基安非他命部分
    ：
(一)、公訴意旨認被告丙○○有前揭轉讓第二級毒品甲基安非他命
    予莫振國、乙○○；甲○○有轉讓第二級毒品甲基安非他命
    予楊宗霖之之犯行，無非以乙○○、莫振國、楊宗霖之供述
    為論據，訊據丙○○、甲○○，均堅決否認有前揭犯行，丙○○辯稱莫振國所說當，伊要還車子，莫振國等一起被警察
    抓去，甲○○辯稱伊與楊宗霖是一起購買毒品，一起施用等
    語。
(二)、經查本件檢察官針對被告丙○○、甲○○所涉轉讓第二級毒
    品之犯罪事實，係以乙○○、莫振國、楊宗霖等人之供述為
    證據，而乙○○、莫振國、楊宗霖均屬施用毒品之人，此有
    檢察官上訴書所引據之臺灣高雄地方法院95年度簡字第2128
    、1720、1538號判決書可憑，是渠等3 人均屬施用毒品之人
    ，是渠等供述施用毒品之來源，自應有補強證據佐證，以擔
    保其供述之真實性，俾貫澈刑事訴訟無罪推定及嚴格證明之
    基本原則。而乙○○及證人莫振國依渠等供述俱屬丙○○轉
    讓毒品之人，從而渠2 人各自所為陳述內容彼此間猶未可相
    互補強而遽採為被告丙○○有罪之認定，此外公訴人並未提
    出補強證據，足以擔保渠等3 人供述之真實性，自難僅憑渠
    等供述即認定丙○○、甲○○有此部分犯行。
(三)、綜前所述，公訴人前揭所述犯罪事實及所憑證據無法達到確
    信其為真實之程度，當不得就此部分遽為不利於被告丙○○
    、甲○○之認定。此外，復查無其他積極證據足供證明被告
    丙○○、甲○○果有公訴人所指轉讓第二級毒品犯行，揆諸
    前揭判例意旨及說明，即應就此部分為被告丙○○、甲○○
    無罪之諭知。
六、原審就被告丙○○販賣、乙○○幫助販賣第二級毒品甲基安
    非他命部分，未為詳查，遽為被告丙○○販賣第二級毒品、
    乙○○幫助施用第二級毒品之判決，即有違誤，檢察官上訴
    意旨，就此部分以丙○○為累犯，原判決僅判處丙○○有期
    徒刑8 年，量刑尚嫌過輕，乙○○應係構成幫助販賣第二級
    毒品罪責，縱認係幫助施用第二級毒品罪，原判決量刑亦屬
    過輕云云，指摘原判決不當，雖為無理由，惟原判決既有可
    議，自應將原判決此部分撤銷改判，併為無罪之諭知。另原
    審就被告丙○○、甲○○轉讓第二級毒品甲基安非他命部分
    ，以不能證明渠2 人犯罪為無罪之諭知，經核並無違誤，檢
    察官上訴意旨，就此部分仍執陳詞，指摘原判決不當，為無
    理由，應予駁回。
據上論結，應依刑事訴訟法第369 條第1 項前段、第364 條、第
301 第1 項、第368 條，判決如主文。
本案經檢察官張其主到庭執行職務。
中    華    民    國    97    年    1     月    28    日
                  刑事第三庭    審判長法官  周賢銳
                                      法官  謝宏宗
                                      法官  趙文淵
以上正本證明與原本無異。
檢察官如不服本判決應於收受本判決後10日內向本院提出上訴書
狀，其未敘述上訴理由者，並得於提起上訴後10日內向本院補提
理由書狀（均須按他造當事人之人數附繕本）「切勿逕送上級法
院」。
被告不得上訴。
中    華    民    國    97    年    1     月    28    日
                                    書記官  賴梅琴


司法院資訊處製作；財團法人民間司法改革基金會備份。
